臺灣宜蘭地方法院民事簡易判決
110年度宜簡字第39號
原      告  黃陳阿色
訴訟代理人  簡坤山律師
            陳聖涵律師
被      告  游岳儒  
訴訟代理人  黃豪志律師
上列當事人間因請求損害賠償事件，經本院刑事庭移送前來（10
9年度交附民字第106號），本院於民國110年9月30日言詞辯論終
結，判決如下：
    主  文
一、被告應給付原告新臺幣2,059,396元，及自民國109年8月15
    日起至清償日止，按週年利率百分之5計算之利息。
二、原告其餘之訴駁回。
三、訴訟費用由被告負擔百分之52，原告負擔百分之48 。
四、本判決第一項得假執行。但被告如以新臺幣2,059,396元為
    原告預供擔保，得免為假執行。
五、原告其餘假執行之聲請駁回。
    事實及理由
壹、程序方面
    按訴狀送達後，原告不得將原訴變更或追加他訴，但請求之
    基礎事實同一者，擴張或減縮應受判決事項之聲明者，不在
    此限，民事訴訟法第255條第1項第2、3款定有明文。查原告
    起訴時，訴之聲明如本院109年度交附民字第106號卷（下稱
    ：「附民卷」）第3頁所示，最後於民國（下同）110年9月1
    1日變更聲明如本案卷二第35頁所示，經核合於前述規定，
    應予准許。
貳、實體方面
一、原告主張：被告於107年11月21日下午4時55分許，騎乘車牌
    號碼：000-000普通重型機車，沿宜蘭縣員山鄉賢德路2段由
    南往北方向行駛，行經宜蘭縣○○鄉○○路0段00號前，本應注
    意行經分向限制線路段，應注意車前狀況，並隨時採取必要
    之安全措施，依當時情形並無不能注意之情事，竟疏未注意
    即貿然直行，適原告自該路北向車道路旁穿越分向限制線車
    道，被告騎乘前述機車擦撞原告（下稱：「系爭事故」），
    致原告受有創傷性硬膜下出血、創傷性蛛網膜下腔出血、骨
    質疏鬆症併第十二節胸椎壓迫性骨折、疑似左側枕骨骨折、
    枕部頭皮撕裂傷、左臂和左大腿挫傷、創傷性腦損併四肢肢
    體無力等傷害（下稱：「系爭傷害」）。因系爭事故受有支
    出醫療費用196,019元、看護費5,668,633元、非財產上損害
    200萬元，合計7,864,652元，以兩造各有百分之50過失計算
    。依民法第184條第1項、第191條之2、第193條第1項、第19
    5條第1項之規定提起本件訴訟。並聲明：被告應給付原告3,
    932,326元，及其中3,889,706元自起訴狀繕本送達之翌日起
    ，其餘42,620元自110年3月13日起，均至清償日止，按週年
    利率百分之5計算之利息；願供擔保，請准宣告假執行（見
    本案卷二第35頁）。
二、被告則以：原告所列收據、診斷證明書，並未舉證證明與系
    爭傷害之因果關係，且部分單據亦屬其日常生活用品與系爭
    傷害無關，再則原告目前已高齡85歲，其請求看護費用及精
    神慰撫金與實際損害尚有未符，故原告請求並無理由。況且
    本件系爭事故發生，原告主要肇事原因，被告僅是肇事次因
    ，請求依民法第217條減輕賠償金額。並聲明：駁回原告之
    訴；如受不利之判決，願供擔保請准宣告免為假執行。 
三、經查︰原告主張被告有上開過失行為而發生系爭事故，並致
    原告受有系爭傷害等事實，為被告所不爭執（見本案卷一第
    72頁），並經原告提出臺灣宜蘭地方檢察署109年度調偵字
    第96號檢察官起訴書、醫療費用整理表暨國立陽明大學附設
    醫院（下稱：「陽大醫院」）醫療收據、醫療財團法人羅許
    基金會羅東博愛醫院（下稱：「羅東博愛醫院」）醫療費用
    收據、估價單、免用統一發票收據、統一發票、看護費用收
    據、薪資表、支出表等附卷可稽（均為影本，見附民卷第9
    至11頁、第27至49頁），復經調閱上開刑事案件卷宗及系爭
    事故之車禍交通事故處理案卷查核無誤，另有宜蘭縣政府警
    察局宜蘭分局警蘭偵字第1080012458號卷（下稱：「警卷」
    ）所附被告警訊筆錄、系爭事故談話紀錄表、原告訊問筆錄
    、系爭事故談話紀錄表、道路交通事故照片黏貼紀錄表、系
    爭事故之道路事故現場圖、道路交通事故調查表（一）、（
    二）、道路交通事故當事人登記聯單在卷足憑（見警卷第2
    頁至5頁、第8至10頁、第14至30頁），且被告因上開過失行
    為，經本院109年度交易字第193號刑事判決罪刑在案，亦有
    該刑事判決書在卷可參（見本案卷一第1-1至1-4頁），自堪
    信為真實。
四、按因故意或過失，不法侵害他人之權利者，負損害賠償責任
    。汽車在使用中加損害於他人者，駕駛人應賠償因此所生之
    損害。不法侵害他人身體或健康者，對被害人因此減少或喪
    失之勞動能力或增加生活上之需要時，應負損害賠償責任。
    不法侵害他人之身體、健康、名譽、自由、信用、隱私、貞
    操、或不法侵害其他人格法益而情節重大者，被害人雖非財
    產上之損害，亦得請求賠償相當之金額，民法第184條第1項
    前段、第191條之2、第193條第1項、第195條第1項條分別定
    有明文。本件被告因過失不法侵害原告之權利，已如前述，
    依上述說明，被告自應負侵權行為損害賠償責任。茲就原告
    各項請求分述如下：
（一）醫療費用：原告主張自系爭事故迄今已支出醫療費110,77
      9元、85,240元，共計196,019元等語（見附民卷第4、23
      頁，本案卷一第57頁、第63至67頁、本案卷二第36頁），
      業據提出107年11月26日至108年5月10日醫療費用整理表
      、醫療用品統一發票、陽大醫院醫療收據、羅東博愛醫院
      醫療費用收據、估價單、醫療用品免用統一發票收據、看
      護費用收據、109年12月11日至110年2月3日醫療費用整理
      表、護腰訂製單、陽大醫院醫療收據、羅東博愛醫院醫療
      費用收據為證（見附民卷第27至40頁，本案卷一第62至67
      頁），核其項目內容，均屬羅東博愛醫院診斷證明書（見
      本案卷一第14頁）、陽大醫院診斷證明書（見本案卷一第
      15頁）、國立臺灣大學醫學院附設醫院辦理司法機關委託
      鑑定案件意見表（見本案卷二第21頁）所載系爭傷害於醫
      療、住院、照護等之必要或有益費用，其中醫療費用收據
      部分均僅請求自付額，故應予准許。
（二）已支出看護費用：
　 1、按「親屬代為照顧被害人之起居，固係基於親情，但親屬
      看護所付出之勞力並非不能評價為金錢，雖因二者身分關
      係而免除被害人之支付義務，惟此種基於身分關係之恩惠
      ，自不能加惠於加害人。故由親屬看護時雖無現實看護費
      之支付，仍應認被害人受有相當於看護費之損害，得向加
      害人請求賠償，始符公平原則」（最高法院99年度臺上字
      第531號民事判決意旨參照），是請求看護費用之損失，
      不以專業看護為必要，亦不以出具看護費用收據或證明等
      為必要。
   2、原告請求107年11月23日至107年12月1日看護費18,000元
      （係由家屬為看護，以1日2,000元，計算9日為18,000元
      ），107年12月2日至108年2月27日看護費198,000元，108
      年2月28日至109年7月31日看護費392,935元，合計看護費
      608,935元等語（見附民卷第4、5頁、第23、24、41頁，
      本案卷二第36、37頁），業據原告提出羅東博愛醫院診斷
      證明書、陽大醫院診斷證明書、看護費用收據、薪資表、
      支出表為證（見本案卷一第14、15、115頁、本案卷二第4
      9頁、附民卷第41至47頁），核與羅東博愛醫院診斷證明
      書（見本案卷一第14頁）記載「須終生24小時專人照顧」
      及國立臺灣大學醫學院附設醫院辦理司法機關委託鑑定案
      件意見表記載「病人罹患之雙側肢體無力、偏癱、認知功
      能障礙，吻合為107年11月21日之外傷所引起」（見本案
      卷二第21頁）等診斷內容相符，故應予准許。
（三）將來需支出看護費用：
      按民法第193條第1項所謂增加生活上之需要，係指被害以
      前並無此需要，因被害以後始有支付此費用之必要者而言
      （最高法院102年度臺上字第1993號民事判決意旨參照）
      ，是不法侵害他人之身體或健康者，對於被害人因此喪失
      或減少勞動能力或增加生活上之需要時，應負賠償責任，
      自應包括因勞動能力之喪失或減少，而喪失將來一部或全
      部之收入，及將來維持傷害後身體及健康之必需支出在內
      （最高法院65年第8次民庭庭推總會決議、22年上字第353
      號民事判例意旨參照）。查原告係25年8月25日生（見本
      案個人資料卷第3頁原告戶籍資料），於109年8月1日為83
      歲，依全國簡易簡易生命表，原告尚有餘命8.08年（見本
      案卷二第52頁），其因系爭事故致生活不能自理，需終身
      24小時照顧，有羅東博愛醫院診斷證明書、陽大醫院診斷
      證明書、羅東博愛醫院醫師說明表、國立臺灣大學醫學院
      附設醫院辦理司法機關委託鑑定案件意見表為據（見本案
      卷一第14、15、115、92頁，本案卷二第21頁），依霍夫
      曼式計算法扣除中間利息（首期給付不扣除中間利息）核
      計其金額為5,059,984元【計算方式為：730,000×6.00000
      000+(730,000×0.08)×(7.00000000-0.00000000)=5,059,9
      83.000000000。其中6.00000000為年別單利5%第8年霍夫
      曼累計係數，7.00000000為年別單利5%第9年霍夫曼累計
      係數，0.08為未滿一年部分折算年數之比例(8.08[去整數
      得0.08])。採4捨5入，元以下進位】，故原告請求將來需
      支出看護費用5,059,698元（見附民卷第5、25頁，本案卷
      二第37、38頁）為有理由，應予准許。
（四）精神慰撫金：
      原告請求慰撫金200萬元（見附民卷第6、25頁，本案卷一
      第12頁，本案卷二第38頁）等語。本院審酌原告因系爭傷
      害致雙側肢體無力及認知功能障礙、日常生活無法自理、
      須終身24小時專人照顧、其生活不便所致身體上及精神上
      之痛苦程度、原告之平均餘命、兩造之身分、地位及經濟
      狀況（見本案個人資料卷）等一切情狀，認原告因系爭事
      故，得請求慰撫金100萬元，逾此部分之請求，為無理由
      ，不應准許。
（五）綜上，原告得請求之損害費用合計為6,864,652元（196,0
      19元＋608,935元＋5,059,698元＋100萬元＝6,864,652元）。
（六）被告抗辯略以︰原告於109年初尚可行走，其所謂雙側肢體
      無力及認知功能障礙，顯有疑問云云，並提出錄影及譯文
      為證，及聲請詢問證人陳游清香、游雅琪等人，用以證明
      該錄影時間，以及原告之雙側肢體無力及認知功能障礙並
      非系爭事故造成等待證事實（見本案卷一第73至82頁、本
      案卷二第57、59、61、63頁）。然查︰羅東博愛醫院診斷
      證明書（見本案卷一第14頁）記載「須終生24小時專人照
      顧」及國立臺灣大學醫學院附設醫院辦理司法機關委託鑑
      定案件意見表記載「病人罹患之雙側肢體無力、偏癱、認
      知功能障礙，吻合為107年11月21日之外傷所引起」（見
      本案卷二第21頁）等診斷內容，並未記載原告係臥病在床
      、毫無任何站立或行動能力、或處於植物人狀態，所謂「
      雙側肢體無力」、「偏癱」、「認知功能障礙」，亦非當
      然等於毫無任何站立、短距行走、自行洗澡等能力，反而
      被告所提照片（見本案卷一第80頁）顯示原告確需有專人
      在旁攙扶，縱或原告可自行短距行走，但因其「雙側肢體
      無力」、「偏癱」，故仍隨時需有專人在旁看護，以避免
      其隨時因腿軟無力而跌倒或絆倒，尤其原告如於夜間起身
      如廁，因夜間視線及睡意意識，較易跌倒受傷，故確需有
      專人24小時看護；又被告聲請詢問之前述證人，均非醫學
      專家，且以上待證事實縱屬真實，亦對本案之判斷不生影
      響，故被告此部分調查證據之聲請，核無必要（民事訴訟
      法第286條但書規定參照）。　　　
五、又按「損害之發生或擴大，被害人與有過失者，法院得減輕
    賠償金額或免除之，民法第217條第1項定有明文。此項規定
    之目的，在謀求加害人與被害人間之公平，故在裁判上法院
    得以職權減輕或免除之」（最高法院109年度臺上字第2609
    號民事判決意旨參照），故損害之發生或擴大，被害人與有
    過失者，不待對造主張，法院得依職權減輕賠償金額或免除
    之。查交通部公路總局車輛行車事故鑑定覆議會覆議意見書
    認︰原告行經分向限制線路段，由路邊走入車道欲穿越分向
    限制線車道不當，且疏未注意看清左方來車，為肇事主因；
    被告駕駛普通重機車，行經分向限制線路段，疏未注意車前
    行人穿越未採取安全措施，為肇事次因等語（見本院109年
    度交易字第193號刑事卷第59頁），經核並無違誤，應屬可
    採。經本院審酌事故雙方過失等情狀後，認原告與被告應各
    自負擔百分之70及百分之30之過失責任，且被告亦主張以此
    計算過失比例（見本案卷一第78頁，本案卷二第65頁），故
    原告本件得向被告請求賠償之金額應為2,059,396元（計算
    式：6,864,652元×3/10＝2,059,396元，元以下4捨5入），逾
    此部分之請求，則無理由，應予駁回。
六、綜上所述，原告依據民法侵權行為規定請求被告賠償所受損
    害，於2,059,396元範圍內，為有理由，應予准許。又原告
    就上開准許部分，並未逾其最初起訴狀（見附民卷第3頁）
    所載金額，故原告得請求自該起訴狀繕本送達翌日即109年8
    月15日起（見附民卷第13頁送達證書）至清償日止，按週年
    利率百分之5計算之利息。
參、原告勝訴部分，係依民事訴訟法第427條第2項第11款規定適
    用簡易程序所為被告敗訴之判決，依同法第389條第1項第3
    款規定，應依職權宣告假執行。原告雖陳明願供擔保請准宣
    告假執行，僅係促使法院之職權發動，本院就此自無庸另為
    准駁之諭知。就原告勝訴部分，被告聲請供擔保免為假執行
    ，核無不合，爰依民法第392條第2項規定，酌定相當之擔保
    金額准許之。至原告敗訴部分，假執行之聲請失所附麗，應
    併予駁回。
肆、本件事證已臻明確，兩造其餘攻擊防禦方法及舉證，經核均
    對判決結果不生影響，爰不另一一論述，併此敘明。
伍、本件係刑事附帶民事訴訟，由刑事庭裁定移送本庭之事件，
    依刑事訴訟法第504條第2項之規定，免納裁判費，惟依法仍
    應依民事訴訟法第79條規定，諭知訴訟費用之負擔，以備將
    來如有訴訟費用發生時，得以確定其數額，附此敘明。
中　　華　　民　　國　　110 　年　　10　　月　　14　　日
                  宜蘭簡易庭  法  官      伍偉華 
以上正本係照原本作成。
如對本判決上訴，須於判決送達後二十日之不變期間內，向本院
提出上訴狀（應附繕本）。如委任律師提起上訴者，應一併繳納
上訴審裁判費。
中　　華　　民　　國　　110 　年　　10　　月　　14　　日
                              書記官      葉宜玲